【裁判字號】    95,訴,873
【裁判日期】    951207
【裁判案由】    違反毒品危害防制條例
【裁判全文】
臺灣屏東地方法院刑事判決               95年度訴字第873號
公  訴  人  臺灣屏東地方法院檢察署檢察官
被      告  甲○○
上列被告因違反毒品危害防制條例案件，經檢察官提起公訴（95
年度毒偵字第1262、1516號），被告於本院準備程序中就被訴事
實為有罪之陳述，經本院合議庭裁定由受命法官獨任依簡式審判
程序審理，判決如下：
    主  文
甲○○施用第一級毒品，處有期徒刑柒月。扣案之針筒壹支沒收
；又施用第一級毒品，累犯，處有期徒刑捌月。扣案之針筒壹支
沒收；又施用第二級毒品，累犯，處有期徒刑肆月。應執行有期
徒刑壹年參月。扣案之針筒壹支沒收。
    事  實
一、甲○○前因二犯施用毒品案件，經本院以91年度毒聲字第14
    20號裁定送觀察、勒戒後，因認無繼續施用毒品傾向，於民
    國91年12月16日釋放出所，並經臺灣屏東地方法院檢察署檢
    察官以91年度毒偵字第1553、1561號為不起訴處分確定。又
    因竊盜及施用毒品案件，分別於91年5 月27日，經臺灣高雄
    地方法院91年度鳳簡字第275 號判處有期徒刑7 月緩刑4 年
    確定，該緩刑嗣經撤銷；於94年4 月11日，經本院94年度訴
    字第83號判處應執行有期徒刑10月確定，上開兩罪接續執行
    ，於95年3 月3 日假釋中保護管束，並於95年7 月23日縮刑
    期滿而執行完畢。詎甲○○仍不知悔改，於前揭觀察勒戒執
    行完畢釋放後5 年內，基於施用第一級毒品海洛因之犯意，
    在保護管束期間內，於95 年6月30日在屏東縣枋寮鄉○○村
    ○○路66巷15號住處，以針筒注射之方式施用海洛因1 次，
    事後於同日上午10時55分許，至臺灣屏東地方法院檢察署觀
    護人室報到時，經採尿送驗後，尿液呈嗎啡陽性反應；又基
    於施用第一級毒品海洛因之犯意，於95年年8 月30日在屏東
    縣枋寮鄉○○村○○路66巷15號住處，以針筒注射之方式施
    用海洛因1 次。另甲○○基於施用第二級毒品甲基安非他命
    之犯意，於95年9 月1 日在屏東縣枋寮鄉○○村○○路66巷
    15號住處，施用甲基安非他命1 次。嗣於95年9 月1 日下午
    4 時許，經警持貴院核發之搜索票，到甲○○上開住處執行
    搜索，並扣得其所有供施用毒品之針筒1 支，始知上情
    。
二、案經臺灣屏東地方法院檢察署觀護人告發及屏東縣警察局枋
    寮分局報告臺灣屏東地方法院檢察署檢察官偵查起訴。
    理  由
一、本案被告甲○○所犯違反毒品危害防制條例案件，並非法定
    刑為死刑、無期徒刑或最輕本刑3 年以上有期徒刑之罪，亦
    非高等法院管轄第一審之案件，而被告於本院準備程序中就
    被訴事實為有罪之陳述，本院合議庭乃裁定由受命法官獨任
    進行簡式審判程序。又簡式審判程序之證據調查，依刑事訴
    訟法第273 條之2 規定，不受同法第159 條第1 項審判外陳
    述排除之限制，再被告對於卷內之各項證據，亦不爭執證據
    能力，故卷內所列之各項證據，自得作為證據，先予敘明。
二、經查，上揭事實，業據被告甲○○於本院審理中坦承不諱，
    且被告於95年6 月30日上午10時55分許採尿（尿液檢體編號
    ：000000000 ）送驗後，尿液呈鴉片類陽性反應，有台灣檢
    驗科技股份有限公司之濫用藥物尿液檢驗報告書可稽；又於
    於95年9 月1 日16時30分許為警查獲採尿（尿液檢體編號：
    0000000） 送驗後，呈鴉片類及甲基安非他命陽性反應，亦
    有台灣檢驗科技股份有限公司之濫用藥物尿液檢驗報告書可
    參，並有屏東縣警察局枋寮分局搜索扣押筆錄、扣押物品目
    錄表及扣案之注射筒1 支以資佐證，足認被告之自白與事實
    相符，堪予採認。又被告前因二犯施用毒品案件，經本院以
    91年度毒聲字第1420號裁定送觀察、勒戒後，因認無繼續施
    用毒品傾向，於91年12月16日釋放出所，並經臺灣屏東地方
    法院檢察署檢察官以91年度毒偵字第1553、1561號為不起訴
    處分確定，有卷附臺灣屏東地方法院檢察署全國刑案資料查
    註紀錄表、臺灣高等法院被告前案紀錄表可參，是本件被告
    於觀察勒戒執行完畢後5 年內施用第一級及第二級毒品，核
    與毒品危害防制條例第23條第2 項規定相符，自應依法論科
    。
三、按海洛因及甲基安非他命分別係毒品危害防制條例第2 條第
    2 項第1 款、第2 款所定之第一級、第二級毒品，不得非法
    施用，是核被告甲○○先後2 次施用第一級毒品之犯行，均
    係犯毒品危害防制條例第10條第1 項之施用第一級毒品罪；
    其施用第二級毒品之犯行，則係犯毒品危害防制條例第10條
    第2 項之施用第二級毒品罪。被告上開3 次施用毒品之犯行
    ，犯意各別，應予分論併罰。至被告為施用毒品海洛因及甲
    基安非他命而持有毒品之低度行為，則已為其施用之高度行
    為所吸收，不另論罪。又被告前因竊盜及施用毒品案件，分
    別於91年5 月27日，經臺灣高雄地方法院91年度鳳簡字第27
    5 號判處有期徒刑7 月緩刑4 年確定，該緩刑嗣經撤銷；於
    94年4 月11日，經本院94年度訴字第83號判處應執行有期期
    徒刑10月確定，上開兩罪接續執行，於95年3 月3 日假釋中
    保護管束，於95年7 月23日縮刑期滿而執行完畢等情，有臺
    灣高等法院被告前案紀錄表可稽，其於前開徒刑執行完畢後
    ，5 年以內於95年年8 月30日施用第一級毒品海洛因；於95
    年9 月1 日施用第二級毒品甲基安非他命，而故意再犯本案
    有期徒刑以上之罪，均為累犯，加重其刑。爰審酌：(一)被告
    有竊盜及違反毒品危害防制條例等前科，有臺灣高等法院被
    告前案紀錄表在卷可稽，其素行不良；(二)被告有毒品前科，
    經毒品戒斷之保安處分程序詳如前述，仍未能徹底戒除毒癮
    ，顯見其意志不堅，惟施用毒品係戕害自身健康、尚未害及
    他人，其所生危害尚非甚巨；(三)被告犯後坦承犯行，其犯後
    態度良好等一切情狀，各量處如主文所示之刑，並定其應執
    行之刑。又扣案之針筒1 支，雖未沾有第一級毒品海洛因及
    第二級毒品甲基安非他命之成份，有高雄醫學大學附設中和
    紀念醫院檢驗報告在卷可稽，惟該針筒係被告所有，且供其
    施用第一級毒品海洛因之用，已據其供承在卷，爰依刑法第
    38條第1 項第2 款之規定，予以沒收。
四、公訴意旨略以：本件被告甲○○除有上開經論罪科刑之3 次
    施用毒品行為外，於95年6 月30日回溯72小時起至8 月31日
    10時5 分止之期間內，尚其他有多次施用第一級毒品之犯行
    ，因施用毒品具有成癮性，含有反覆實施同一行為之罪質，
    故其多次施用毒品之行為，應為集合犯，為包括一罪等語。
    惟查：
  (一)按刑法規定連續犯以來，實務上之見解對於本條「同一罪名
    」之認定過寬，所謂「概括犯意」，經常可連綿數年之久，
    且在採證上多趨於寬鬆，每每在起訴之後，最後事實審判決
    之前，對多次犯同一罪名之罪者，均適用連續犯之規定論處
    ，不無鼓勵犯罪之嫌，亦使國家刑罰權之行使發生不合理之
    現象。因此，基於連續犯原為數罪之本質及刑罰公平原則之
    考量，本次於95年7 月1 日公布施行之修正後刑法，遂將連
    續犯規定刪除，以其公允。故依上開修法意旨，在適用包括
    一罪而具有集合犯性質之「習慣犯」或「常習犯」，自應從
    嚴解釋，否則一概以包括一罪之集合犯處理結果，反較連續
    犯之規定存在時，對被告更加寬縱（按無法「加重其刑至二
    分之一」，又無常業犯之加重規定），諒非修法本意。又毒
    品危害防制條例第2 條第1 項雖規定毒品具由成癮性，然此
    係就毒品本身之性質所作之定義，並非謂施用毒品即必然成
    癮，況且施用毒品是否必然成癮，也非以其次數之多寡，率
    而認定之，尚需更多醫學實證上之研究報告資料以資佐證，
    故公訴意旨，認為被告因自白其曾施用毒品多次，而認定其
    施用毒品已具成癮性，應為集合犯，而構成包括一罪，即屬
    有誤，特予敘明。
  (二)按犯罪事實應依證據認定之，無證據不得認定犯罪事實；又
    被告之自白，不得作為有罪判決之唯一證據，仍應調查其他
    必要之證據，以察其是否與事實相符，刑事訴訟法第154 條
    第2 項、第156 條第2 項分別定有明文。申言之，被告之自
    白，應以補強證據擔保其真實性；亦即以補強證據之存在，
    藉之限制自白在證據上之價值。而所謂補強證據，則指除該
    自白本身外，其他足資以證明自白之犯罪事實確具有相當程
    度真實性之證據而言。雖其所補強者，非以事實之全部為必
    要，但亦須因補強證據與自白之相互利用，而足使犯罪事實
    獲得確信者，始足當之（最高法院74年台覆字第10號判例參
    照）。承上所述，既然公訴意旨所指述之被告多次施用毒品
    之犯行，不具成癮性，不構成包括一罪，且修正後刑法又刪
    除連續犯之規定，則依上開最高法院判例之意旨，欲認定被
    告尚有多次施用毒品之犯行，除被告之自白外，尚應有其他
    補強證據擔保其真實性，然經本院遍閱全卷，除被告於偵查
    中之自白外，查無補強證據可資參佐（如驗尿報告、查獲毒
    品或施用器具等），自難僅依被告自白遽為有罪之認定，惟
    公訴人既以一罪起訴，本院爰另不另為無罪之諭知，附此敘
    明。
據上論斷，應依刑事訴訟法第273 條之1 第1 項、第299 條第1
項前段，毒品危害防制條例第10條第1 項、第2 項，刑法第11條
、第47條第1 項、第51條第5 款、第38條第1 項第2 款，判決如
主文。
本案經檢察官靳隆坤到庭執行職務
中    華    民    國    95    年    12    月    7     日
                  刑事第四庭    法  官  王炳人
以上正本證明與原本無異。
如不服本判決應於收受本判決送達後十日內向本院提出上訴書狀，
其未敘述上訴理由者，並得於提起上訴後十日內向本院補提理由
書狀（均須按他造當事人之人數附繕本）「切勿逕送上級法院」
中    華    民    國    95    年    12    月    8    日
                                書記官  潘豐益
附錄本判決論罪科刑法條全文
毒品危害防制條例第10條第1項：
施用第一級毒品者，處6月以上5年以下有期徒刑。
毒品危害防制條例第10條第2項：
施用第二級毒品者，處3年以下有期徒刑。


司法院資訊處製作；財團法人民間司法改革基金會備份。
